【裁判字號】    95,訴,375
【裁判日期】    951130
【裁判案由】    損害賠償
【裁判全文】
臺灣士林地方法院民事判決               95年度訴字第375號
原      告  佑得電子（蘇州）有限公司
法定代理人  甲○○
訴訟代理人  林政憲律師
            葉鞠萱律師
            黃英豪律師
被      告  上達科技股份有限公司
法定代理人  乙○○
訴訟代理人  李建民律師
上列當事人間損害賠償事件，本院於民國95年11月16日言詞辯論
終結，判決如下：
    主      文
被告應給付原告美金壹拾肆萬陸佰零捌點捌貳元，及自民國九十
五年四月二十九日起至清償日止，按年息百分之五計算之利息。
訴訟費用由被告負擔。
本判決於原告以新台幣壹佰伍拾貳萬伍仟元為被告供擔保後，得
假執行。但被告如以新台幣肆佰伍拾柒萬元為原告預供擔保，得
免為假執行。
    事實及理由
一、按「非法人之團體，設有代表人或管理人者，有當事人能力
    。」，民事訴訟法第40條第3 項定有明文。本件原告係由訴
    外人英屬開曼群島佑得有限公司（以下稱開曼佑得公司）獨
    資在中國大陸依該地區法律經核准成立之公司，並設有代表
    人，其資本額為美金（以下同）250 萬元，主事務所設在中
    國大陸江蘇省吳江經濟開發區○○○路168 號，並未經我國
    認許，而開曼佑得公司之股東則係由另三家設在英屬開曼群
    島之公司共同出資設定，業據原告提出由中國大陸江蘇省蘇
    州工商行政管理局核發之企業法人營業執照及證明函（本院
    卷一第13頁、第87頁）、江蘇省人民政府外商投資企業批准
    證書（同上卷第136 頁）、吳江市對外貿易經濟合作局文件
    （同上卷第137 頁）、英屬開曼群島公司證書（同上卷第
    199 頁）為證，是其雖不具備我國法人人格，惟仍堪認係非
    法人團體，揆之首揭規定，其提起本件訴訟自有當事人能力
    ，應予敘明。
二、原告起訴主張：被告自民國92年8 月起，經原告向被告要約
    後，被告即陸續以採購單向原告下單購買44筆貨物，而就原
    告所生產之連接器成立買賣契約，被告為取信原告，即先行
    於每月月底，將該月份通知出貨數量之買賣價金交付原告，
    而原告亦均依被告通知準備交付貨物，雙方就買賣標的物及
    價金已有合意，契約關係已經成立，其中表列已付款數量部
    分之貨物，亦經原告出貨交付被告並獲支付貨款，被告就其
    中25筆已部分交貨項目（不含附表編號16部分），更已據以
    申報稅務無誤。詎被告自93年12月起，即無故違約，拒不給
    付如附表所示其餘貨物之買賣價金，且經原告以口頭及電子
    郵件、存證信函，迭次催告提供安排出貨排程並受領買賣標
    的貨物，均遭拒絕，迄今積欠貨款140,608.82元未付，依據
    民法第367 條、第233 條第1 項、第3 項規定，原告請求被
    告給付買賣價金及自起訴狀繕本送達翌日起至清償日止之遲
    延利息。另依民法第227 條、第226 條及第232 條規定，被
    告拒絕受領貨物，已違反其契約義務，導致原告增加額外備
    料與倉儲成本，即使被告現在願意受領，對原告亦已無受領
    之利益，原告自得拒絕受領被告給付，再就已經部分履約交
    貨付款之25筆交易部分，被告有不完全給付之債務不履行，
    原告得依據民法第227 條第1 項準用同法第232 條規定，請
    求被告給付損害賠償及法定遲延利息，爰據此以重疊訴之合
    併，請求被告如數給付，至被告雖辯稱原告生產貨物有瑕疵
    云云，但僅據提出電子郵件為證，惟該等電自郵件為被告自
    行製作，真實性可疑，縱認有所指瑕疵，亦為其事前明知，
    故無民法第355 條第1 項規定之適用，並已逾同法第356 條
    第1 項所定除斥期間，自不得以此拒絕付款等語，而聲明求
    為判決：(一)被告應給付原告140,608.82元，及自起訴狀繕本
    送達翌日起至清償日止，按年息百分之5 計算之利息。(二)願
    供擔保請准宣告假執行。
三、被告則以：兩造間就連接器買賣有長期合作，如有廠商向被
    告訂購連接器，被告即通知原告出貨，出貨後4 個月內付款
    。而就系爭貨物買賣，依據被告公司採購單備註欄內第1項
    記載，雙方約定原告「應於2 日內確認並簽回」，顯見該採
    購單僅屬要約，原告就其於收受系爭貨物買賣採購單28紙後
    ，有無於2 日內確認並簽回通知被告，及所稱由其先向被告
    要約等情，均未見舉證，是應認被告之要約未經原告承諾，
    雙方買賣契約未有效成立，原告起訴請求，已無理由。況依
    被告採購單備註欄第3 項載明：「請先備妥貨，待通知再出
    貨」，是原告無權要求被告受領貨物，其於94年6 月13日以
    臺北松山郵局第1612號存證信函，要求被告商議出貨排程及
    付款事宜，顯然違反債之本旨，其憑此主張被告受領遲延及
    不完全給付，為無可取。又縱經證明被告訂購單已經原告於
    2 日內確認簽回，惟因原告所生產之連接器有諸多瑕疵，迭
    經為被告公司廠商之廣達電子公司、仁寶電子公司、志合電
    子公司等向被告反應，甚至擬向被告求償，被告早於93年4
    月至同年10月間，即多次以電子郵件向要求原告改善，然未
    獲置理，則於原告補正瑕疵前，被告本得拒絕原告出貨，且
    依據證人丙○○證述內容，可知被告早對原告取消訂單，是
    兩造間已無任何契約關係存在。再本件如附表所列項目中，
    其中編號1 至4 、6 、8 、10至12、15、17、19、21、23、
    26、29、31、32、34至36、38至40、42等25筆，雖經原告交
    付一部份貨物，但品質不良及有瑕疵，原告無法改善又遲延
    交貨，自不得請求被告付款。而原告所生產之連接器有瑕疵
    ，被告乃因連接器規格不同，別無選擇下方被迫繼續向原告
    訂購，以應付客戶需求直到產品生命週期結束，此種商業習
    慣，為原告所明知，原告拒不改善貨物瑕疵，反爾主張不負
    瑕疵擔保責任，要與民法第148 條第2 項所定誠信原則有違
    。至除上述有部分交貨之採購單外，其餘17筆如附表所載項
    目，則全部未經交貨，原告主張契約成立，仍應負舉證之責
    云云置辯，而聲明求為判決：(一)原告之訴及假執行之聲請均
    駁回。(二)如受不利判決，願供擔保請准免為假執行。
四、查被告為向原告購買連接器產品，曾發出如附表所列之採購
    單28紙予原告，其上記載品項、數量、單價、金額均同表列
    ，而各該採購單上備註欄內第1 項均記載：「請於2 日內確
    認並簽回」；第3 項均記載：「請先備妥貨，待通知再出貨
    」等文字。嗣就該等採購中，如附表編號1 至4 、6 、8 、
    10至12、15、17、19、21、23、26、29、31、32、34至36、
    38至40、42等項，已經原告交付同表列已付款數量之貨物，
    被告亦已給付已交貨部分之價款，並據以申報稅務，惟被告
    就表列訂購單所載貨物除已經交付部分外，即未再通知原告
    出貨及付款，原告為此曾各以口頭及電子郵件、存證信函催
    告被告提供安排出貨排程並受領買賣標的貨物，均未獲進一
    步通知，亦未給付剩餘貨物買賣價金等情，為兩造所不爭執
    ，且有採購單（本院卷一第15頁以下）、存證信函（同上卷
    第43頁以下）、發票（同上卷第158 頁以下）、傳票（同上
    卷第183 頁以下）在卷可稽，均堪認為真實。
五、茲原告主張被告負有給付買賣價金及債務不履行損害賠償義
    務，而以重疊合併訴請給付如聲明第1 項所示，被告則以前
    開情詞置辯。是本件爭執要點闕在於：(一)兩造間就附表所示
    貨物買賣契約是否已經成立？(二)如買賣契約成立，則被告給
    付價金之義務是否已經屆期？(三)被告應給付原告之數額若干
    ？(四)被告得否以原告所出售貨物有瑕疵及遲延交付為由解除
    契約或拒絕給付價金？等項。本院判斷如下：
  (一)兩造間就如附表所示之貨物確已成立買賣契約：按「當事人
    互相表示意思一致者，無論其為明示或默示，契約即為成立
    。」；「當事人對於非必要之點，意思一致，而對於非必要
    之點，未經表示意思者，推定其契約為成立。」；「當事人
    就標的物及其價金互相同意時，買賣契約即為成立。」，民
    法第153 條第1 項、第2 項前段、第345 條第2 項定有明文
    。依此，買賣契約一經當事人就標的物及其價金互相同意者
    ，買賣契約即為成立。原告主張兩造間就附表所示被告採購
    單記載貨物，已經合意成立買賣契約一節，雖為被告所否認
    。然揆之系爭訂購單記載內容，已經載明訂單數量、單價、
    金額，除其中附表編號1 、2 、21、34、35、42、43項之訂
    購單上「預交日」內記載為「partial 」（即分批交貨之意
    ）外，其餘各項亦均已載明預定交貨日期，此參照證人即被
    告公司受僱人丙○○到庭證稱：訂單為其所發出，上載品名
    規格、交貨時間、數量、單價、總額以及備註要注意的地方
    ，下訂單後對方需要回覆交期能否如我所定期限，訂單下過
    去後，由對方備料，等交期到了後交貨，如果沒有回覆確認
    ，我們只會一直催原告交貨，如果原告交不出來，我們只好
    與客戶聯絡請他們調整生產線等語（本院卷二第23頁），已
    足以證明兩造間於被告發出採購單後，就契約買賣標的物、
    數量及價金，均已合致，無待於更為確認或原告為承諾之意
    思表示，至交貨日期則多僅暫訂，確切給付時間，可待雙方
    進一步確認原告能否按期完成生產交貨而已，揆之前揭規定
    及說明，應認雙方就附表所示貨物買賣，已經意思表示一致
    ，契約於被告交付採購單時成立。此參照被告採購單上備註
    欄內，亦載明要求被告：先備妥買賣貨物，等候通知出貨等
    語，即要求原告於收受採購單後即行生產準備等候通知交貨
    ，依據常情，果如被告抗辯之兩造間契約猶未成立，原告豈
    有在未定之時，即先投產之理，且附表編號1 至4 、6 、8
    、10至12、15至17、19、21、23、26、29、31、32、34至36
    、28至40、42等項交易，有部分貨物買賣已經兩造履約交貨
    、付款，被告亦已據以申報稅務，此為被告所自認屬實，復
    有財政部臺北市國稅局書函附卷可稽（本院卷一第238 頁以
    下），益堪認定雙方確已本於既經成立之契約關係履行部分
    契約義務，契約關係自屬有效成立無疑，而系爭採購單上印
    製之要求確認簽回等文字，參照證人丙○○上開證述，應認
    僅係契約成立後，為確認可否完成生產交貨日期之注意事項
    提示，非關契約成立與否，雙方確認方法亦非必以書面簽回
    採購單為必要。被告抗辯：採購單未經原告於2 日內確認、
    簽回，故契約尚未成立云云，為無可採。
  (二)被告對原告所負價金給付義務已經屆期：次按「債權人基於
    債之關係，得向債務人請求給付。」；「買受人對於出賣人
    ，有交付約定價金及受領標的物之義務。」；「債務人非依
    債務本旨實行提出給付者，不生提出之效力。但債權人預示
    拒絕受領之意思，或給付兼需債權人之行為者，債務人得以
    準備給付之事情，通知債權人，以代提出。」，民法第199
    條第1 項、第367 條、第235 條定有明文。兩造間如附表所
    示買賣標的物為種類之物，依據採購單記載應由被告通知出
    貨日期，付款期限則為：「次月結90天」，亦同載明在採購
    單上，是被告應於原告給付買賣標的貨物之次月結帳後30日
    內付款完畢，而本件原告之給付，依據前述採購單備註欄第
    3 項記載以觀，係兼需債權人之通知行為者。再被告於締約
    後就剩餘貨物未進一步通知出貨，原告為通知被告準備給付
    之事實，於93年11月25日以電子郵件要求被告通知出貨日期
    ，惟未獲被告指示，遂另於94年6 月13日以存證信函通知被
    告於10內洽定出貨排程及付款事宜，期間被告則曾通知原告
    取消全部訂單等情，業據證人丙○○證述：原告有通知被告
    要求告知出貨時間，後來有取消全部訂單等語（本院卷二第
    24頁）屬實，且有原告致被告公司之存證信函附卷可憑（本
    院卷一第43頁以下），堪認原告因被告未配合指示出貨日期
    ，且已預示拒絕受領給付之意思，則原告既已通知被告準備
    出貨給付，依據上開民法第235 條規定，應認原告已提出給
    付，被告即應依約於次月結帳後之30日內給付買賣價金，即
    至遲應於94年7 月31日前結帳，並於90日內即同年10月29日
    前給付買賣價金，乃被告買賣價金給付義務，業於是日屆至
    ，足資認定，原告依據兩造間買賣契約約定及民法第367 條
    規定，自得請求被告給付價金。被告抗辯稱：依據採購單備
    註欄第3 項記載原告應等候被告通知，故於其未通知出貨前
    ，原告不得要求被告受領貨物及請求付款云云，核與前開規
    定及雙方約定不符，仍無可取。
  (三)被告應給付原告如主文所示之數額：第按「給付有確定期限
    者，債務人自期限屆滿時起，負遲延責任。」；「遲延之債
    務，以支付金錢為標的者，債權人得請求依法定利率計算之
    遲延利息。但約定利率較高者，仍從其約定利率。」；「應
    付利息之債務，其利率未經約定，亦無法律可據者，週年利
    率為百分之五。」，民法第229 條第1 項、第233 條第1 項
    、第203 條亦有明文。本件兩造間如附表所示貨物買賣約定
    之價金如同表載，扣除原告已經交貨由被告受領並付款部分
    外，被告上應給付剩餘價金總額為140,608.82元，原告依據
    上揭民法第367 條規定，得請求被告如數給付，已如前述。
    再兩造間已約定被告應於交貨次月結帳後90日內付款，即屬
    定有期限之給付，被告負有給付金錢之債務而延宕至今未付
    ，依據民法第229 條第1 項規定，應負遲延責任，並應依民
    法第233 條第1 項、第203 條規定，自遲延之日起按法定利
    率即週年利率百分之5 計算加計利息給付。原告就其得請求
    給付之上開價金，併請求自起訴狀繕本送達翌日即95年4 月
    29日起至清償日止，按年息百分之5 計算之利息，未逾其得
    請求之範圍，自可許之。
  (四)被告不得以原告買賣標的貨物有瑕疵及遲延交貨，而主張得
    解除契約或拒絕付款：
  1.末按「物之出賣人對於買受人，應擔保其物依第三百七十三
    條之規定危險移轉於買受人時無滅失或減少其價值之瑕疵，
    亦無滅失或減少其通常效用或契約預定效用之瑕疵。但減少
    之程度，無關重要者，不得視為瑕疵。出賣人並應擔保其物
    於危險移轉時，具有其所保證之品質。」；「買賣因物有瑕
    疵，而出賣人依前五條之規定，應負擔保之責者，買受人得
    解除其契約或請求減少其價金。但依情形，解除契約顯失公
    平者，買受人僅得請求減少價金。」，民法第354 條、第35
    9 條固有明文，且買賣標的如有瑕疵，買受人亦得依據民法
    第364 條規定，按其情形拒絕全部或一部之給付。然「給付
    物僅以種類指示者，依法律行為之性質或當事人之意思不能
    定其品質時，債務人應給以中等品質之物。前項情形，債務
    人交付其物之必要行為完結後，或經債權人之同意指定其應
    交付之物時，其物即為特定給付物。」；「買受人於契約成
    立時，知其物有前條第一項所稱之瑕疵者，出賣人不負擔保
    之責。」；「為買賣標的之數物中，一物有瑕疵者，買受人
    僅得就有瑕疵之物為解除。其以總價金將數物同時賣出者，
    買受人並得請求減少與瑕疵物相當之價額。」，民法第200
    條、第355 條第1 項、第363 條第1 項亦有明文。
  2.查本件買賣標的雖為種類之物，但俟至原告對被告通知準備
    提出而完成交付其物之必要行為時已經特定，則買賣標的物
    是否有物之瑕疵，即應以該等特定物為斷，被告雖提憑之前
    雙方交易貨物交涉之電子郵件（本院卷一第102 頁以下、第
    112 頁以下）、零組件說明（同上卷第216 頁）、發票（同
    上卷第218 頁以下）等為證，另據證人丙○○證述：原告公
    司無法改善品質，品質問題是空焊、拒焊、平整度不良、搭
    配性瑕疵等語（本院卷二第24頁），惟姑不論被告抗辯產品
    瑕疵及所舉電子郵件之真正等事實，已為原告所否認，而未
    據被告進一步證明，本非可逕行採取。即從標的物之特定而
    論，本件未付價款部分之特定貨物，是否有被告所指瑕疵，
    應專以該等特定物為斷，本無從以之前交易貨物經驗逕為憑
    認，且被告所提出電子郵件記載瑕疵確切數量、比例不明，
    部分電子郵件記載訴求內容，指涉問題為料號錯誤、數量短
    少等情，亦非屬物之瑕疵範圍，而證人丙○○亦稱：瑕疵比
    例不清楚等語（本院卷二第24頁），即買賣標的貨物中有如
    何之數量有何種瑕疵，已無法確認，另被告所提出零組件說
    明文書部分，則僅屬零件構成組件之說明，是被告所舉上開
    證據及人證，已不足以證明系爭買賣標的物有所指物之瑕疵
    存在。
  3.縱認原告提出之貨物確有瑕疵，觀之同上電子郵件記載，亦
    屬被告於以系爭訂購單向原告訂購貨物前所明知者，且該等
    貨物為電子零件，每一單位均屬可分，被告又未能證明實際
    上有瑕疵之比例或數量，本於上開民法第355 條第1 項、第
    363 條第1 項規定，被告不得以物有瑕疵為由解除全部買賣
    契約或拒絕給付全部價款，是被告稱已經取消訂單云云，徒
    為其單方意思表示，亦非法之所許，自不生解除系爭買賣契
    約之效力，兩造間買賣契約關係即仍有效存在。至被告明知
    原告前所生產貨物有瑕疵，而仍持續訂購，要屬其本於自己
    商業利益考量所為意思決定，如因此不能享有瑕疵擔保請求
    之相關權利，亦應由其承擔此項法律上之不利益，當無所指
    原告違反誠實信用原則之問題。而被告所稱遲延交貨云云，
    因雙方契約約定僅係暫訂交貨日期，實際赴償或送付之排程
    日期、數量，仍待被告指示，則原告是否於經被告通知出貨
    日期後仍遲延給付，尚無從僅以被告提出之發票論定，此外
    亦未據被告進一步舉證，自為無從憑認。況被告上開舉證，
    均僅涉及已經出貨、付款部分，而該部分貨款早經被告付清
    ，與現在爭執未經被告通知出貨及付款之貨物是否有瑕疵、
    遲延交貨無關，尤不得執為拒絕本件給付之依據。
六、從而，原告主張依據民法第367 條、第233 條等規定，請求
    被告給付140,608.82元，及自95年4 月29日起至清償日止，
    按年息百分之5 計算之利息，為有理由，應予准許。至原告
    另以重疊訴之合併主張依據民法第227 條、第226 條及第23
    2 條規定請求部分，因本於前開訴訟標的法律關係請求已應
    准許，即無更為審斷之必要，應予敘明。
七、兩造各陳明願供擔保，請准聲請宣告假執行及免為假執行，
    經核於法均無不合，爰各酌定相當擔保金額予以准許之。而
    兩造其餘攻擊防禦方法，經核均無礙之本件之判斷，於茲不
    贅。
八、據上論結，原告之訴為有理由，依民事訴訟法第78條、第39
    0 條第2 項、第392 條2 項判決如主文。
中    華    民    國    95    年    11    月    30    日
                  民事第一庭  法  官  蕭錫証
以上正本證明與原本無異。
如對本判決上訴須於判決送達後20日內向本院提出上訴狀。
中    華    民    國    95    年    12    月    4     日
                              書記官  林令令


司法院資訊處製作；財團法人民間司法改革基金會備份。
